臺灣臺南地方法院民事裁定　　　　　　 95年度家抗字第103號
抗　告　人　丁○○
　　　　　　丙○○
　　　　　　己○○
　　　　　　戊○○
共　　　同
代　理　人　乙○○
上列抗告人因聲明繼承事件，對於中華民國95年11月29日本院95
年度聲繼字第84號裁定提起抗告，本院裁定如下：
    主    文
抗告駁回。
抗告程序費用新台幣一千元由抗告人負擔。
    理    由
一、按臺灣地區人民與大陸地區人民間之民事事件，除本條例另
    有規定外，適用臺灣地區之法律；又大陸地區人民繼承臺灣
    地區人民之遺產，應於繼承開始起三年內以書面向被繼承人
    住所地之法院為繼承之表示；逾期視為拋棄其繼承權，臺灣
    地區與大陸地區人民關係條例第四十一條第一項、第六十六
    條第一項定有明文。復按遺產繼承人，除配偶外，依左列順
    序定之：(一)直系血親卑親屬。(二)父母。(三)兄弟姊妹。(四)祖父
    母，我國民法第一千一百三十八條亦定有明文。故被繼承人
    之外甥、外甥女（即被繼承人之姊妹之子女）並非我國法律
    所定之繼承人。
二、本件抗告人在原審聲請意旨略以：聲明人丁○○、丙○○、
    己○○、戊○○均為大陸地區人民，分別為被繼承人甲○○
    （男，民國六年九月三日出生，身分證統一編號：Ｚ000
    000000號，生前最後住所：台南市○區○○路一九○
    號）之外甥、外甥女，被繼承人甲○○於九十三年九月十一
    日死亡，聲明人爰依規定具狀向本院聲明繼承等語。
三、原審裁定略以：聲明人主張渠等分別係被繼承人甲○○在大
　　陸地區之外甥、外甥女，聲明人之母親李凌香為被繼承人之
　  妹妹等情，固據提出被繼承人之除戶謄本、親屬系統表、李
    凌香之死亡通知單、經財團法人海峽交流基金會驗證之大陸
    地區江西省星子縣公證處作成之親屬關係公證書等件為證，
    惟聲明人既係被繼承人之外甥、外甥女，並非我國法律所定
    之有繼承權人，對於被繼承人在臺灣地區之遺產即無繼承權
    ，從而，聲明人本件聲明，尚非有據，應予駁回。
四、抗告人抗告意旨略以：按被繼承人財產上一切權利義務，於
    繼承開始時當然移轉於繼承人，而遺產繼承人之資格只要符
    合「同時存在之原則」，即有繼承能力，須位居繼承順序者
    及須非喪失繼承權者，即得合法繼承被繼承人之財產上一切
    權利義務。而查大陸地區人民李凌香為抗告人等之母親、被
    繼承人甲○○之妹妹，被繼承人甲○○於九十三年九月十一
    日死亡時並無第一、二順位之繼承人，故李凌香即當然繼承
    ，而李凌香於九十四年六月二十日死亡，則抗告人等依法得
    繼承甲○○之一切財產權利義務關係，自亦包含依台灣地區
    與大陸地區人民關係條例第六十六條聲明繼承之權利，原裁
    定未查，遽以駁回，顯與法未合，爰請求廢棄原裁定，另為
    適法之裁定等語。
五、經查：
  （一）查被繼承人甲○○（男，六年九月三日出生，身分證統
        一編號：Ｚ000000000號，生前最後住所：台
        南市○區○○路一九○號）於九十三年九月十一日死亡
        ，其妹妹李凌香為大陸地區人民，嗣亦於九十四年六月
        二十日死亡，抗告人等均為李凌香之子女，即被繼承人
        之外甥、外甥女之事實，有被繼承人之除戶謄本、死亡
        通知單、親屬系統表、公證書及財團法人海峽交流基金
        會驗證證明附於原審卷可稽，堪予認定。
  （二）次查被繼承人甲○○之妹妹李凌香為大陸地區人民，依
        法得於被繼承人甲○○死亡時起三年內以書面向被繼承
        人住所地之法院即本院為繼承之表示，始得繼承被繼承
        人甲○○在台之遺產，惟李凌香於九十四年六月二十日
        死亡，其生前並未向本院為繼承之表示，而繼承權為身
        份上一身專屬之權利，李凌香既已死亡，其對於被繼承
        人甲○○遺產之繼承權即消滅，並無法由抗告人等繼承
        李凌香之繼承權，是抗告人等既為被繼承人之外甥、外
        甥女，即非民法第一千零三十八條所列之繼承人，對於
        被繼承人甲○○在臺灣地區之遺產即無繼承權，抗告人
        本件聲明，洵屬無據，不應准許。原審裁定駁回抗告人
        之聲請，經核認事用法並無不合，抗告人猶執前詞指摘
        原裁定不當，求予廢棄改判，為無理由，應予駁回。
六、據上論結，本件抗告為無理由，依非訟事件法第二十一條第
    一項前段、第二十四條第一項、第四十六條，民事訴訟法第
    四百九十五條之一第一項、第四百四十九條第一項，裁定如
    主文。
中　　華　　民　　國　　96　　年　　1 　　月　　31　　日
                  家事法庭　審判長法　官　陳美燕
                            　    法　官　林育幟
                              　  法　官  葉惠玲
以上正本係照原本作成。
如不服本裁定，僅得於收受本裁定正本送達後10日內，以適用法
規顯有錯誤為理由，向本院提出再抗告狀，（須附繕本一份及繳
納再抗告裁判費新台幣1,000元），經本院許可後始可再抗告。
中　　華　　民　　國　　96　　年　　1 　　月　　31　　日
                                  書記官　鄭秀美
